【裁判字號】    97,消債更,567
【裁判日期】    980525
【裁判案由】    更生事件
【裁判全文】
臺灣板橋地方法院民事裁定           97年度消債更字第567號
聲  請  人  甲○○
上列當事人因消費者債務清理事件聲請更生，本院裁定如下：
    主  文
聲請人甲○○自中華民國九十八年五月二十六日下午四時起開始
更生程序。
命司法事務官進行本件更生程序。
    理  由
一、按債務人與金融機構協商成立者，不可聲請更生或清算。但
    因不可歸責於己之事由，致履行顯有重大困難者，不在此限
    ；本條例施行前，債務人依金融主管機關協調成立之中華民
    國銀行公會會員辦理消費金融案件無擔保債務協商機制與金
    融機構成立之協商，準用前項之規定，消費者債務清理條例
    第151條第 5項、第6項分別定有明文；再按法院開始更生程
    序之裁定，應載明其年、月、日、時，並即時發生效力；法
    院裁定開始更生或清算程序後，得命司法事務官進行更生或
    清算程序，復為同條例第45條第1項、第16條第1項前段所明
    定。
二、本件聲請意旨略以：聲請人目前債務總金額為新臺幣（下同
    ）1,474,402 元，有不能清償債務之情事或有不能清償債務
    之虞，消費者債務清理條例施行前，曾於民國95年間依照中
    華民國銀行公會會員辦理消費金融案件無擔保債務協商機制
    ，與最大債權金融機構萬泰商業銀行股份有限公司（下稱萬
    泰銀行）達成協商，雙方約定聲請人自95年7月起，分100期
    ，利率0%，每月10日以17,905元，依各債權銀行債權金額比
    例清償各項債務，至全部清償為止，而協商後聲請人亦均正
    常繳款，然突於95年11月感到腰部、腹部疼痛不已，緊急送
    醫問診之後，並於同年11月22日因膽結石胰臟囊腫破裂開刀
    ，而其本身因已患有糖尿病，故引起很多併發症，且期間洗
    腎數次、進出加護病房開刀 2次，又因無法進食、照料不易
    以致住院長達近半年之久，聲請人沒工作、沒收入，造成龐
    大醫療費用、看護費用，生活支出困難，雖於96年 4月中旬
    出院，但仍須繼續追蹤治療中，所以沒辦法再負擔前開協商
    款項，生病住院期間均係借錢繳交協商債務，直至97年 4月
    實在無法支付而毀諾，聲請人毀諾實具有不可歸責於己之事
    由（見本院卷第 7頁、第43頁），且其無擔保或無優先權之
    債務總額未逾 1,200萬元，復未經法院裁定開始清算程序或
    宣告破產，依法自得聲請更生程序，懇請裁定開始更生等語
    。
三、查聲請人之主張，據其提出行政院國軍退除役官兵輔導委員
    會臺北榮民總醫院診斷證明書（見本院卷第 6頁）、財政部
    臺灣省北區國稅局綜合所得稅各類所得資料清單、財團法人
    金融聯合徵信中心債權人清冊、臺北市立關渡醫院診斷證明
    書、醫療費用繳費證明（見本院卷第30至42頁）、協議書、
    協商還款證明（見本院卷第47至53頁）等件附卷可參，並有
    萬泰銀行97年12月12日民事更生聲請狀（見本院卷83至99頁
    ）復卷可證，蓋聲請人因病導致收入減少、支出增加，且於
    借貸不能之情形下毀諾協商條件，核認應屬非可歸責於聲請
    人之事由，再本件聲請人除符合消費者債務清理條例第 151
    條第5項但書之要件外，復查無本條例第6條第3項、第8條或
    第46條各款所定駁回更生聲請之事由存在，則聲請人聲請更
    生，應屬有據，爰依上開規定命司法事務官進行本件更生程
    序，裁定如主文。
四、再進入更生程序後，聲請人應提出足以為債權人會議可決或
    經法院認為公允之更生方案以供採擇，俾免更生程序進行至
    依消費者債務清理條例第61條規定應行清算之程序，附此說
    明。
中    華    民    國    98    年    5     月    25    日
                  民事第三庭  法  官  何君豪
上為正本係照原本作成
本件不得抗告
本裁定已於98年5月26日下午4時公告。
中    華    民    國    98    年    5     月    25    日
                              書記官  黃琴茜


司法院資訊處製作；財團法人民間司法改革基金會備份。
